【裁判字號】    97,交聲,1388
【裁判日期】    971231
【裁判案由】    違反道路交通管理處罰條例聲明異議
【裁判全文】
臺灣桃園地方法院交通事件裁定        97年度交聲字第1388號
原處分機關  交通部公路總局新竹區監理所中壢監理站
異  議  人
即受處分人  甲○○
上列異議人即受處分人因違反道路交通管理處罰條例案件，對於
原處分機關於民國九十七年八月十八日以壢監裁字第裁五三－Ｄ
Ｂ0000000號違反道路交通管理事件裁決書所為之處分，
聲明異議，本院裁定如下：
    主  文
原處分撤銷。
甲○○汽車駕駛人，駕駛汽車經測試檢定酒精濃度超過規定標準
，處罰鍰新臺幣萬肆仟伍佰元，並應接受道路交通安全講習。
    理  由
一、原處分意旨略以：本件異議人即受處分人甲○○於民國九十
    七年八月十三日晚間十一時七分許，駕駛車牌號碼ＫＡ—７
    ３８７號自用一般小客貨車，行經桃園縣平鎮市○○路一四
    巷口，因「酒後駕車，經測定值為零點四八ｍｇ／Ｌ」之違
    規，經桃園縣政府警察局平鎮分局警員以違反道路交通管理
    處罰條例第三十五條第一項第一款之規定為由予以當場舉發
    ，並製有桃警局交字第ＤＢ0000000號舉發違反道路
    交通管理事件通知單，並將違規資料移送交通部公路總局新
    竹區監理所中壢監理站處理，查異議人於九十六年三月二十
    八日考領有職業聯結車駕照，依據道路交通安全規則第六十
    一條第一項第一款准其駕駛小型車為合法駕駛憑證，爰依道
    路交通管理處罰條例第三十五條第一項第一款、第二十四條
    第一項第二款（此條為裁決書所漏載）規定，填製本件壢監
    裁字第裁五三－ＤＢ0000000號裁決書裁處異議人罰
    鍰新臺幣（下同）三萬四千五百元，並吊扣駕駛執照（職業
    聯結車）十二個月及施以道路交通安全講習等語。
二、聲明異議意旨略以：伊於上開時間、地點為警攔檢測得呼氣
    酒測值為零點四八，當下自小客貨車就被扣留，而於次日其
    前往監理站繳納罰款時，卻被告知須將職業聯結車駕照一併
    繳回，伊希望不要吊扣全家賴以維生的聯結車駕照，但願意
    繳交萬把元的罰款，也算是給伊的教訓，爰依法聲明異議，
    請求法院及裁決相關單為能斟酌情節給予合理之裁罰結果等
    語。
三、按汽車駕駛人，駕駛汽車經測試檢定酒精濃度超過規定標準
    者，處一萬五千元以上六萬元以下罰鍰，並當場移置保管該
    汽車及吊扣其駕駛執照一年。汽車駕駛人有第三十五條第一
    項規定之情形者，應接受道路交通安全講習，道路交通管理
    處罰條例第三十五條第一項第一款及第二十四條第一項第二
    款分別定有明文。又汽車駕駛人，因違反本條例及道路交通
    安全規則之規定，受吊銷駕駛執照處分時，吊銷其持有各級
    車類之駕駛執照，道路交通管理處罰條例第六十八條亦定有
    明文。
四、經查：
  (一)本件異議人甲○○於九十七年八月十三日晚間十一時七分許
    ，駕駛車牌號碼ＫＡ—７３８７號自用一般小客貨車行經桃
    園縣平鎮市○○路一四巷口，因「酒後駕車，經測定值為零
    點四八ｍｇ／Ｌ」之違規，經桃園縣政府警察局平鎮分局警
    員以違反道路交通管理處罰條例第三十五條第一項第一款之
    規定為由予以當場舉發，經原處分機關於九十七年八月十八
    日以壢監裁字第裁五三－ＤＢ0000000號裁決書裁處
    異議人罰鍰三萬四千五百元，並吊扣駕駛執照（職業聯結車
    ）十二個月及施以道路安全講習等情，復為異議人所不爭執
    ，有異議人之聲明異議狀在卷可稽，並有上揭舉發通知單及
    原處分裁決書各一件附卷可參，是其前開違規行為堪以認定
    。
  (二)按道路交通管理處罰條例第三十五條第一項僅規定「吊扣其
    駕駛執照一年」，並未明定其駕駛執照之種類，則有關吊扣
    、吊銷駕駛執照處分效力與執行方式之法令依據，當係依據
    道路交通管理處罰條例第六十八條規定，而該條業於九十四
    年十二月十四日修正公布，並自九十五年三月一日施行。修
    正前之道路交通管理處罰條例第六十八條原規定：「汽車駕
    駛人，因違反本條例及道路交通安全規則之規定，受吊扣或
    吊銷駕駛執照處分時，吊扣或吊銷其持有各級車類之駕駛執
    照」，其立法意旨在於違規行為對道路交通秩序之維持及道
    路交通安全已生較大之影響，故規定吊扣或吊銷其持有各級
    車類之駕駛執照，以限制其繼續駕車行駛道路之權利，其係
    屬駕駛行為之限制，並不因所持駕駛執照種類不同而有所差
    異。惟因考量原條文將違法或違規駕駛人所持有各級車類之
    駕駛執照一併吊銷或吊扣，失之過酷，對於人民工作與生活
    影響過鉅，有違比例原則，經與交通部協商後，乃將其中「
    受吊扣處分者，吊扣其持有各級車類之駕駛執照」部分之規
    定刪除，則修正後道路交通管理處罰條例第六十八條之規定
    ，既已刪除「吊扣」等字，而僅餘「吊銷」等字，依「明示
    其一，排除其他」之法理，該條應係明示排除「吊扣駕駛執
    照處分時，吊扣其持有各級車類之駕駛執照」之規定，而僅
    餘「吊銷駕駛執照處分時，始吊銷其持有各級車類之駕駛執
    照」之規定，而限縮修正前條文之適用範圍。循此以觀，駕
    駛人違反道路交通管理處罰條例第三十五條第一項第一款之
    規定而受吊扣駕駛執照處分時，依修正後同法第六十八條規
    定並參照其修正意旨，應僅得吊扣違規或違法當時駕駛車類
    之駕駛執照，否則將造成同一違規或違法行為，因受處分人
    持有駕駛執照種類之不同，而異其處分之結果。況酒醉駕車
    行為係製造法所不容許之風險，以風險製造之立場觀之，並
    不因駕駛車輛種類之不同，而有所差別，但從風險實現之觀
    點而言，酒醉駕駛車類之不同，其對於交通安全衍生之實害
    結果也有所差異，如駕駛人駕駛低一級之車類違反本條例之
    規定時，不論其所造成之實害結果，而一律吊扣駕駛人所持
    有之各類駕照，亦有違相同事件相同處理，不同事件不同處
    理之平等原則（臺灣高等法院暨所屬法院九十七年法律座談
    會刑事類提案第四十號討論暨審查意見參照）。準此，參諸
    上開道路交通管理處罰條例第六十八條之修正過程與修正理
    由，行為人有道路交通管理處罰條例第三十五條第一項第一
    款所規定之違規行為，須吊扣駕駛執照時，應僅能吊扣行為
    人違法或違規當時駕駛車輛所憑之駕駛執照，不得再吊扣行
    為人所持有、與駕駛違規車輛無關之其他各級車類駕駛執照
    至明。查：查異議人除曾經吊扣原持有重型機車駕駛執照外
    ，僅持有於九十六年三月二十八日所考領之職業聯結車駕照
    ，此有汽車駕照基本資料一紙在卷可稽，而依前開說明，異
    議人因飲用酒類後駕駛自用一般小客貨車，且經酒精檢測達
    每公升零點四八毫克之情形，揆之前開修法經過及說明，異
    議人違規當時既係駕駛自用小客貨車，依法僅得以吊扣異議
    人所持有該級車類之駕駛執照，然異議人既無普通小型車駕
    駛執照之實體物，本即無從繳交普通小型車駕駛執照可供吊
    扣，亦不能僅因異議人無該級駕駛執照可供吊扣，而逕行吊
    扣異議人所持有之聯結車職業駕駛執照，此舉顯與修正後道
    路交通管理處罰條例第六十八條之規定未合，並將剝奪異議
    人駕駛聯結車之權利，對異議人之工作權造成極大之損害。
  (三)至公路機關因汽車駕駛人取得高一級車類之駕駛資格者，並
    准其駕駛較低級車類之車輛，而已領有聯結車駕駛執照者，
    得駕駛小型車之規定，而於實務上僅逐級核給汽車駕駛執照
    一張，致持有聯結車職業駕駛執照者，因駕駛小型車違規，
    而須吊扣普通小型車駕駛執照時，產生技術層面之困難，惟
    行政機關本應時時因應法令之變更，而精進其行政執行成效
    ，斷不得因技術層面之困難，而置相關法令於不顧，甚或逾
    越比例原則，是技術層面的問題，要難據為原處分並無不當
    之理由，併此敘明。
五、綜上所述，異議人確有上開酒後駕車之違規行為，原處分機
    關依道路交通管理處罰條例第三十五條第一項第一款、道路
    交通管理事件統一裁罰基準表規定，裁處受處分人罰鍰三萬
    四千五百元，並依同條例第二十四條第一項第二款規定施以
    道安講習處分，核無違誤，然原處分機關未審酌「吊扣駕駛
    執照十二個月」規範之目的，在異議人人未領有普通小型車
    駕駛執照之情況下，而為吊扣異議人聯結車職業駕駛執照十
    二個月部分之裁決，難認合法，業如前述，因本件酒後駕車
    部分為一個違規行為，罰鍰與吊扣處分無從區分，受處分人
    雖未於異議聲明狀中對於酒後駕車罰鍰及道安講習部分提出
    異議，惟依道路交通管理處罰條例第八十九條規定，法院處
    理交通事件，準用刑事訴訟法第三百四十八條之規定，則原
    處分關於前開部分與吊扣聯結車職業駕駛執照部分有全部及
    一部關係，應認均為異議聲明之效力所及，本院自得併為審
    酌，從而，異議人提起本件聲明異議，為有理由，應由本院
    將原處分撤銷，自為裁罰如主文所示，以期適法。
六、據上論斷，應依道路交通管理處罰條例第八十七條第二項，
    道路交通案件處理辦法第二十條前段，裁定如主文。
中    華    民    國    97    年    12    月    31    日
                      臺灣桃園地方法院交通法庭
                            法  官  陳可薇
以上正本證明與原本無異。
如不服本裁定，應於送達後五日內，向本院提出抗告狀（須附繕
本）。
                            書記官  賴佩霞
中    華    民    國    98    年    1     月    5     日


司法院資訊處製作；財團法人民間司法改革基金會備份。
